【裁判字號】    97,消債清,26
【裁判日期】    980527
【裁判案由】    清算事件
【裁判全文】
臺灣雲林地方法院民事裁定            97年度消債清字第26號
債  務  人  甲○○
代  理  人  蔡金保律師
上列債務人因消費者債務清理事件聲請清算，本院裁定如下：
    主  文
清算之聲請駁回。
程序費用由債務人負擔。
    理  由
一、按聲請更生或清算不合程式或不備其他要件者，法院應以裁
    定駁回之，但其情形可以補正者，法院應定期間先命補正，
    消費者債務清理條例第08條定有明文。
二、本件聲請意旨略以：債務人於消費者債務清理條例施行前，
    曾依照銀行公會會員辦理無擔保債務協商機制，與最大債權
    金融機構（當時為台東區中小企業銀行）成立協商，約定債
    務人每月須清償新台幣（下同）33,500元，共分180 期。然
    當時係因債權銀行人員不斷來電鼓吹，軟硬兼施，或謂未達
    協商將繼續疲勞催收，或謂倘不接受該優息，將回復原來高
    利貸云云，致債務人逼不得已僅能受迫接受。然債務人因每
    月收入僅10,000元，依協商條件應清償之金額高於債務人每
    月之收入，維持生活已有困難，遑論繼續還債。債務人雖勉
    力向親友湊錢苦撐2 期後，終無以為繼，如今實已無力繼續
    履行前開協商條件，是顯因非可歸責於債務人之事由，致履
    行原協商條件顯有重大困難，應仍得聲請清算等語。
三、債務人之主張，固據其提出債權人清冊、全國財產稅總歸戶
    財產查詢清單、財政部台灣省中區國稅局95、96年度綜合所
    得稅各類所得資料清單、財產及收入狀說明書、戶籍謄本
    等原本或影本為證。惟按「行使權利，履行義務，應依誠實
    及信用方法。」「法律行為，違反強制或禁止之規定者，無
    效。」民法第148 條第02項、第71條分別定有明文。債務人
    負債之原因，如係出於任意揮霍，大量累積債務，卻非基於
    生活之需要，尤以此情形如係發生於消費者債務清理條例即
    將施行之前者，則其聲請更生或清算，即有違背誠實信用原
    則之嫌，其更生或清算之聲請，當應認定為無效。本件債務
    人為民國68年06月20日出生，年齡將近屆滿30歲，可謂年事
    尚輕，何以負債高達4491,640元，其間有無任意揮霍之情形
    ，及其本件清算之聲請是否違背誠實信用原則，實有加以審
    核之必要。本院乃於民國98年4 月30日通知債務人於15日內
    補正陳報其全部負債（4491,640元）係發生於何期間，及該
    期間內每月發生之債務額（各月金額之合計數需與總額相符
    ），並說明每個月新發生負債之原因（為何該月會負債那麼
    多），以供本院審核其財產變動之狀，該通知於98年5 月
    5 日已合法送達於債務人之代理人蔡金保律師，有送達證書
    附卷可稽。
四、惟債務人對於本院所命補正陳報事項，迄今仍未提出相關證
    明或說明，顯係經法院通知，拒絕據實報告其負債發生之原
    因，以供法院審核其清算之聲請有無違背誠實信用原則，致
    本院之審核程序無從進行。
五、本件債務人聲請清算，既有消費者債務清理條例第08條所定
    情形，依上說明，自應駁回其清算之聲請，爰為裁定如主文
    。
中    華    民    國    98    年    5     月    27    日
              民事第一庭    法      官  邱瑞裕
上為正本係照原本作成
如不服本裁定，應於裁定送達後10日內，以書狀向本院提出抗告
，並繳納抗告費新臺幣1 千元
中    華    民    國    98    年    5     月    27    日
                            書  記  官  賴成育


司法院資訊處製作；財團法人民間司法改革基金會備份。
